【裁判字號】    89,上易,1945
【裁判日期】    890802
【裁判案由】    賭博
【裁判全文】
臺灣高等法院刑事判決                          八十九年度上易字第一九四五號
    上  訴  人  臺灣桃園地方法院檢察署檢察官
    被      告  丙○○
右上訴人因被告賭博案件，不服臺灣桃園地方法院八十八年度易字第四九一號，中華
民國八十九年三月二十八日第一審判決（起訴案號：臺灣桃園地方法院檢察署八十八
年度偵字第九四六一號）提起上訴，本院判決如左：
        主  文
原判決關於丙○○部分撤銷。
丙○○幫助連續意圖營利，聚眾賭博，處有期徒刑參月，如易科罰金，以參佰元折算
壹日。扣案之六合彩簽單貳佰陸拾張、傳真機捌台及計算機柒台均沒收。
        事  實
一、丙○○明知乙○○（另行審結）基於意圖營利概括犯意經營俗稱「六合樂」賭博
    ，竟仍基於幫助之意，自民國（下同）八十八年五月初至同年六月十一日止，將
    其所有之桃園縣桃園市○○路○段十九巷三二弄十一號四樓房間（起訴書漏繕四
    樓）租予乙○○作為公眾得出入場所，並提供0000000號（起訴書誤為三
    三八五二一號）、0000000號、0000000號與另一不詳電話號碼共
    四線電話由乙○○設立傳真機八台傳收六合彩簽單，幫助乙○○經營俗稱「六合
    樂」賭博，聚集不特定之多數人簽賭下注賭博財物，簽賭方式分為二星、三星二
    種（即均挑選二、三號個碼組合），賭注每支二星為新台幣（下同）八十元，三
    星為七十元，以核對每週二、四香港政府六合彩中獎號碼所組成之號碼為依據，
    簽中二星者，即得五千二百元，簽中三星者可得五萬二千元；如未簽中者賭資全
    歸乙○○所有，以此方式連續與簽賭者對賭。迨於同年六月十一日晚上八時二十
    分許，為警在桃園縣桃園市○○路○段十九巷三二弄十一號四樓查獲，並扣得乙○○所有供賭博所用之簽單二百六十張、傳真機八台及計算機七台。
二、案經桃園縣警察局移送臺灣桃園地方法院檢察署檢察官偵查起訴。
        理  由
一、被告丙○○經合法傳喚雖未到庭，其於警訊、偵查、原審與本院調查時固坦承以
    每月租金八千元出租房間供被告乙○○使用，惟否認有何幫助賭博犯行，辯稱略
    以：「不知乙○○租房間經營六合彩，且四支電話係早期工人租屋時自行申請所
    留之電話，並非另外申請供乙○○使用，並無幫助乙○○經營六合彩賭博，房東
    不能管房客，被告不知乙○○作為，有四線電話為平常事，又房客與房東共用電
    話屬合理之事，縱知情亦不等於參與犯罪」等語。經查：
(一)、右揭經營俗稱「六合樂」賭博事實，迭據共同被告乙○○於警訊、偵查、原審及
    本院調查時供認不諱。復有六合彩簽單二百六十張、傳真機八台及計算機七台扣
    案足佐，而證人即查獲本案之桃園縣警察局偵查員甲○○於原審訊問時亦證稱：
    「聲請搜索票至現場原係要查緝毒品，但房東丙○○也沒有乙○○承租四樓房間
    鑰匙，只好請鎖匠開鎖，卻意外查到六合彩賭博」等語，足見現場確有乙○○經
    營六合彩之情事。
(二)、共同被告乙○○雖供稱：「係自行牽電話線至房間」等語，而設在桃園縣桃園市
    ○○路○段十九巷三二弄十一號四樓之0000000、0000000號電話
    號碼，係林賴玉燕分別於八十年四月二十三日、八十五年三月二十八日所申請之
    電話，另0000000號電話號碼則係黃明權於七十九年九月三日所申請之電
    話，此有中華電信公司桃園營運處以八十九年三月六日桃服八九０六字第一三九
    號函在卷可稽，然查桃園縣桃園市○○路○段十九巷三二弄十一號一至四樓係民
    間俗稱之透天厝，乙○○租用經營六合彩之四樓其出入均經一樓而無單獨樓梯或
    門戶，丙○○尚與乙○○共同使用以上四線電話中之二線，此有現場相片（包括
    電話機）在卷可查，並據被告丙○○與乙○○均陳明電話共用在卷（偵查卷第二
    十頁反面），而查獲之四樓房間內查獲有乙○○所設之傳真機八台與六合彩簽單
    二百六十張（其中多數為傳真），另乙○○亦陳明每星期二、四下午六點以後電
    話進來到七點，平常過去休息與整理資料（本院卷第四十頁反面），且被告丙○○既為出租該房間者且居於同址，時間常達四月之久，並使用其中二線電話，則
    其辯稱不知情，顯與常情有違。
(三)、證人甲○○雖稱警察搜索時被告丙○○亦無房客乙○○房間鑰匙，請鎖匠開門（
    原審卷第三三頁），但有無鑰匙與被告丙○○是否知悉乙○○經營六合彩原無關
    聯，再乙○○僅向其租四樓房間，並無獨立出入門戶，租金竟達每月八千元，且
    共同被告乙○○稱四條電話線係由一樓樓梯拉上來（本院卷第四十頁反面），而
    乙○○租該房間並非供辦公商業處所所用，則何需使用四線電話，兼以被告丙○○與乙○○均陳明共用其中二線電話（偵查卷第二十頁），則乙○○於傳收六合
    彩簽單時，被告丙○○所使用之其中二線顯因佔線或有傳真機之電子機械聲，而
    知乙○○之賭博行為，則其稱不知乙○○經營六合彩，亦與常情有悖。
(四)、查扣之簽單中之一張非傳真機紙而以手書寫之簽單整理單（整理多人所簽號碼）
    者，其上寫明「房東」所簽之六合彩數字（本院卷第三二頁），而共同被告乙○○陳明於案發時，分別在慈文路與查獲地租屋，慈文路房東未向其簽六合彩等語
    （本院卷第四十頁），雖乙○○另稱丙○○未向其簽賭，且稱該簽單整理單非其
    所寫，但該簽單整理單既在上址查獲，復非傳真紙而係手寫，且該處僅乙○○出
    入，則乙○○稱非其所書，已難信採，而該「房東」是否為被告王桂花亦有合理
    之懷疑，是乙○○所稱，應為迴護被告丙○○而不可取。
(五)、綜上，被告明知乙○○經營六合彩賭博仍租予房間並提供四線電話由乙○○設八
    台傳真機為六合採賭博之用，其所為顯為幫助賭博甚明，本件事證明確，被告前
    開所辯應屬推諉而不可採，其犯行應堪認定。
二、查共同被告乙○○意圖營利，提供場所聚眾賭博，核其所為，係犯刑法第二百六
    十八條之圖利供給賭博場所罪及圖利聚眾賭博罪，至其身兼決定勝負於偶然變數
    之賭徒身分，與其他簽賭者同在公眾得出入之場所對賭，係犯刑法第二百六十六
    條第一項前段之普通賭博罪。被告乙○○於各該期香港政府六合彩開獎前接續供
    給賭博場所，聚眾賭博，或與賭徒對賭，均係基於一個賭博犯意之決定，達成其
    同一犯罪之各個舉動，應屬法律概念之一行為，其以一行為而觸犯上述三罪名，
    為想像競合犯，應從較重之意圖營利聚眾賭博罪處斷。其先後經營多期，時間緊
    接，構成犯罪要件相同，顯係基於概括犯意反覆為之，應依刑法第五十六條連續
    犯規定規定論以一罪，並加重其刑。而被告丙○○對共同被告乙○○之前開賭博
    犯行明知，並將桃園縣桃園市○○路○段十九巷三二弄十一號四樓租予乙○○且
    提供四線電話供乙○○設八台傳真機傳收六合彩簽單，核其所為係被告乙○○前
    開意圖營利聚眾賭博罪之幫助犯。
三、原審未審及此以：「證人即查獲本案之桃園縣警察局偵查員甲○○證稱：伊等聲
    請搜索票至現場原係要查緝毒品，但房東丙○○也沒有乙○○承租四樓房間鑰匙
    ，只好請鎖匠開鎖，卻意外查到六合彩賭博等語，而設在該址之0000000
    、0000000號電話號碼，係林賴玉燕分別於八十年四月二十三日、八十五
    年三月二十八日所申請之電話，而0000000號電話號碼則係黃明權於七十
    九年九月三日所申請之電話等情，業經中華電信公司桃園營運處以八十九年三月
    六日桃服八九Ｃ０六字第一三九號函查覆在卷可稽，又被告乙○○供稱伊係自行
    牽電話線至房間等語，且前開電話又非被告丙○○為配合乙○○經營六合彩之需
    所申請，況被告丙○○亦無房客乙○○房間鑰匙，則顯乏證據證明被告丙○○知
    悉被告乙○○在私密之房間從事六合彩賭博，是被告丙○○辯稱伊並不知被告乙○○在房間內經營六合彩等語，尚堪採信」等情，遽為被告無罪之諭知，自難謂
    洽，檢察官上訴意旨以被告丙○○提供四線電話，同住達四月殊無不知之理，原
    審以被告無乙○○房間鑰匙判決無罪與經驗法則有違等語認被告涉犯幫助賭博罪
    嫌，摘原判決諭知無罪為不當，非無理由，自應由本院將原判決關於被告丙○○
    部分撤銷改判。爰審酌被告犯罪動機、目的、手段、共同被告乙○○經營六合彩
    賭博供人簽賭設有傳真機八台之規模，經營六合彩賭博之時間，所生危害、犯後
    態度等一切情狀，量處有期徒刑參月，並諭知如易科罰金以參佰元折算壹日。扣
    案之六合彩簽單二百六十張、傳真機八台及計算機七台，均係共同被告乙○○被
    告所有供賭博犯罪所用之物，業據其供明在卷，爰依刑法第三十八條第一項第二
    款之規定宣告沒收。
四、被告經合法傳喚無正當之理由不到庭，有送達證書在卷可稽，爰不待其陳述逕行
    判決，併此敘明。
據上論斷，應依刑事訴訟法第三百七十一條、第三百六十九條第一項前段、第三百六
十四條、第二百九十九條第一項前段，刑法第三十條、第五十六條、第二百六十八條
、第二百六十六條第一項前段、第五十五條、第四十一條、第三十八條第一項第二款
、罰金罰鍰提高標準條例第一條前段、第二條，判決如主文。
本案經檢察官王安明到庭執行職務。
中      華      民      國    八十九    年      八      月      二      日
                              臺灣高等法院刑事第七庭
                                  審判長法  官  施  俊  堯
                                        法  官  沈  宜  生
                                        法  官  林  瑞  斌
右正本證明與原本無異。
不得上訴。
                                        書記官  顏  志  豪
中      華民      國    八十九    年      八      月      四      日
附錄：本案論罪科刑法條全文
刑法第二百六十六條第一項前段、第二百六十八條
刑法第二百六十六條第一項前段：
在公共場所或公眾得出入之場所賭博財物者，處一千元以下罰金，但以供人暫時娛樂
之物為賭博者，不在此限。
刑法第二百六十八條：
意圖營利，供給賭博場所或聚眾賭博者，處三年以下有期徒刑，得併科三千元以下罰
金。


司法院資訊處製作；財團法人民間司法改革基金會備份。
